【裁判字號】    94,上更(一),330
【裁判日期】    950621
【裁判案由】    偽造文書
【裁判全文】
臺灣高等法院刑事判決             94年度上更(一)字第330號
上  訴  人  臺灣臺北地方法院檢察署檢察官
上  訴  人
即  被  告  乙○○
            丙○○
上列上訴人等因被告等偽造文書等案件，不服臺灣台北地方法院
89年度訴字第861號，中華民國91年3月29日第一審判決（起訴案
號：臺灣台北地方法院檢察署88年度偵字第26682號，及移送併
辦：台灣桃園地方法院檢察署89年度偵字第15423號），提起上
訴經判決後，由最高法院發回更審，本院判決如下：
    主  文
原判決關於丙○○、乙○○部分撤銷。
丙○○共同連續行使偽造公文書，足以生損害於公眾及他人，處
有期徒刑壹年。扣案如附表一、二所示之物均沒收。
乙○○共同行使偽造公文書，足以生損害於公眾及他人，處有期
徒刑壹年。扣案如附表一所示之物均沒收。
    事  實
一、丙○○曾於民國（以下同）86年間因偽造有價證券等案件，
    經本院以86年度聲字第900號裁定應執行有期徒刑七年，並
    於87年10月20日假釋付保護管束出監（未構成累犯）。詎猶
    不知悔改，其與乙○○明知由不詳姓名年籍之成年男子於上
    開假釋期間即88年12月間某日，在台北縣五股交流道附近交
    付予乙○○收受車牌號碼Ｑ8—4752號自用小客車，係來路
    不明之贓車（該車係甲○○所有於88年12月2日在臺北市○○○路156號前失竊之車牌號碼ＤＯ—1476號自用小客車）
    ，竟與乙○○、藍志興（業經原審通緝中）及該不詳姓名成
    年男子等人，共同意圖為自己不法之所有並基於行使偽造公
    文書、私文書及特許證之犯意聯絡及行為分擔，先於88年1
    2月初，由丙○○在台北市西門町附近，持照片交由藍志興
    ，再由藍志興於不詳地點，利用不知情之人偽造「內政部印
    」之公印，偽造公印文1枚，及基本資料姓名為林日生，43
    年8月1日生，身分證統一編號Ｚ000000000號，惟黏貼有丙○○照片外觀為丙○○所有之國民身分證後，再由乙○○於
    88年10月7日上午10時許，駕駛前開遭失竊且車牌號碼業經
    該不詳姓名之成年男子懸掛偽造之Ｑ8—4752號車牌2面於其
    上之車輛，至台北縣土城市○○路○段附近之咖啡廳內，提
    供前於台北縣五股交流道附近由該不詳姓名之成年男子連帶
    所交付內載有林日生姓名及蓋章而偽造之Ｑ8—4752號汽車
    新領牌照登記書（其上有偽造之林日生印文1枚及新竹區監
    理所之戳印（非印信條例規定之公印）、檢驗員張亞銘印文
    、中華汽車公司代辦申請牌照檢驗章印文、李世國印文（原
    審漏載）各1枚）之偽造公文書，中華民國交通部汽車行車
    執照（執照內有經偽造之「交通部行車執照之章」及「臺灣
    省公路局行車執照之章」印文各1枚）之偽造特許證及中華
    汽車工業股份有限公司（下稱中華汽車公司）電子計算機開
    立汽車出廠貨物稅完稅照證（省貨完ＣＡ字○四三一二五，
    內有經偽造之中華汽車公司章、負責人吳舜文、經辦人黃鳳
    美（原審誤載為黃美鳳）等印文及中華汽車公司楊梅廠出廠
    章戳各1枚）之偽造私文書予藍志興，再由藍志興將該偽造
    之資料交予丙○○，並推由丙○○駕駛上開車輛至台北縣新
    店市○○路14號某不詳當舖持以典當，均足以生損害於林日
    生、張亞銘、李世國、黃鳳美、中華汽車公司吳舜文及戶政
    、交通監理機關對於身分證及行車執照暨車籍資料管理之正
    確性，嗣於88年12月7日下午1時10分許，丙○○典當尚未完
    成之際，為警在上址當場查獲而未遂，並扣得上開非其等所
    有之汽車新領牌照登記書、中華民國交通部汽車行車執照、
    中華公司電子計算機開立汽車出廠貨物稅完稅照證（省貨完
    ＣＡ字○四三一二五）各一紙、偽造車牌號碼Ｑ八—四七五
    二號之車牌2面及汽車鑰匙1把、偽造林日生且已換貼為丙○○照片之身分證1張。
二、丙○○明知由不詳姓名年籍之成年男子（另由原審函請台灣
    台北地方法院檢察署簽分偵辦）於不詳時地交付予藍志興收
    受車牌號碼Ｗ6—3599號自用小客車，係來路不明之贓車（
    該車係協成五金股份有限公司所有，於89年1月3日，在臺北
    市○○區○○路2段天母運動公園內失竊之車牌號碼ＤＥ—
    6905號自用小客車），竟與藍志興及該不詳姓名成年男子三
    人，共同承前為自己不法所有之意圖並行使偽造公文書、私
    文書及特許證之概括犯意聯絡及行為分擔，以前開相同之方
    法，先由藍志興於89年1月間某日，持丙○○前在台北市西
    門町附近交付之照片，於不詳地點，利用不知情之人偽造「
    內政部印」之公印文1枚及基本資料姓名為林太叔，42年4月
    21日生，身分證統一編號Ｚ000000000號，惟黏貼有丙○○
    照片外觀為丙○○所有之國民身分證後，再由藍志興於89年
    1月5日，駕駛前開遭失竊且車牌號碼業經該不詳姓名之成年
    男子懸掛偽造之Ｗ6—3599號車牌2面於其上之車輛，至台北
    市○○路與自強路口，連同之前該不詳姓名成年男子交付贓
    車同時交付內載有林太叔姓名及蓋章而偽造之Ｗ6—3599號
    汽車新領牌照登記書（其上有偽造之林太叔印文、新竹區監
    理所審核合格戳印、檢驗員陳振桂印文、李世國印文交通部
    委託裕隆汽車公司代辦申請牌照檢驗章戳印各1枚）之偽造
    公文書、中華民國交通部汽車行車執照（執照內有經偽造之
    「交通部行車執照之章」及「臺灣省公路局行車執照之章」
    各1枚）之偽造特許證，及裕隆汽車製造股份有限公司（下
    稱裕隆汽車公司）電子計算機開立汽車出廠貨物稅完稅照證
    （中區國稅貨照苗字第０五四一四二號，內有經偽造之裕隆
    汽車公司章、負責人吳舜文、經辦人羅鍺等之印文及裕隆汽
    車公司出廠章戳各1枚）之偽造私文書交予丙○○，並由丙○○於89年1月21日（原審誤載為6月21日）駕駛上開車輛，
    經由不知情友人盧俊豪（業經檢察官不起訴處分）陪同下，
    前往桃園縣大園鄉○○○路191號世華當鋪內持以行使該等
    公文書、私文書及特許證，且在當票清冊「持質人姓名住址
    欄」內，偽造林太叔之署押及按捺指印，致世華當舖負責人
    蔡永三陷於錯誤准予典當該車，並交付新台幣（下同）55萬
    元予丙○○，而足以生損害於林太叔、陳振桂、李世國、羅
    鍺、裕隆汽車公司吳舜文及戶政、交通監理機關對於身分證
    及行車執照暨車籍資料管理之正確性，嗣於89年6月27日始
    為警循線查獲丙○○而知悉上情，並扣得非渠等所有偽造之
    Ｗ6—3599號車牌2面。
三、案經臺北縣警察局新店分局報請台灣台北地方法院檢察署檢
    察官偵查起訴及台灣桃園地方法院檢察署移送併辦。
    理  由
一、被告賴永永清對本案卷內人證、物證之證據能力表示無意見
    (見本院準備程序筆錄)，且於言詞辯論終結前，就本案證據
    之調查，均無何異議，既無異議，依刑事訴訟法第159條之5
    規定，該等人證、物證，就其本人部分，自均有其證據能力
    。又依依修正後刑事訴訟法施行法第7條之3規定：「中華民
    國92年1月14日修正通過之刑事訴訟法施行前，已繫屬於各
    級法院之案件，其以後之訴訟程序，應依修正刑事訴訟法終
    結之。但修正刑事訴訟法施行前已依法定程序進行之訴訟程
    序，其效力不受影響」。經查92年1月14日修正通過之刑事
    訴訟法，業於同年9月1日施行，而本案係於89年6月19 日修
    正刑事訴訟法施行前繫屬於第一審法院，依前開法條規定，
    對於提起上訴之案件，於修正刑事訴訟法施行前第一審就可
    得為證據之證據，已依法定程序調查者，其效力不受影響，
    仍得為證據。(參見最高法院93年台上字第203號、94年台上
    字第4277號刑事判決)
二、訊據上訴人即被告丙○○固不否認有於事實欄一所示時地，
    駕駛Ｑ8－4752號自用小客車及持相關證件至台北縣新店市
    ○○路14號某當舖典當，且有於事實欄二所示時地至桃園縣
    大園鄉○○○路191號世華當鋪，並在當票清冊「持質人姓
    名住址欄」內，簽署林太叔之名字等情，惟矢口否認有上開
    犯行，辯稱：伊不知事實欄一所示該車之資料為偽造，是藍
    志興要求伊要到該當舖典當，當舖老闆與藍志興應有瓜葛，
    伊係被陷害的；而事實欄二部分是伊坐藍志興所駕駛Ｗ6─
    3599號自用小客車，藍志興遇到臨檢跑掉，伊打電話要求藍
    志興拿錢來贖車，藍志興則把車給伊，伊將該車拿去典當55
    萬，當初伊至當舖並沒有說要當車，只是請老闆看該等證件
    是否能用，手續都是盧俊豪幫伊辦，伊只在當票清冊上簽林
    太叔的名字，盧俊豪即帶警察去抓伊云云。上訴人即被告乙○○經傳雖未到庭，惟據其以前陳述亦矢口否認有何偽造文
    書等犯行，辯稱：車號ＤＯ—1476號自用小客車係伊看報紙
    接洽以35萬元在台北縣五股交流道附近購得，對方將車開過
    來時，並將證件交給伊，嗣伊持往樹林監理站辦理過戶，監
    理站人員告以該證件無法辦理，伊對證件不懂，無法分辨真
    偽，便將車子開回去，伊朋友藍志興說伊是買到ＡＢ車，應
    允幫伊處理，伊便將身分證交由藍志興持以典當該車，伊僅
    是想拿回本錢，並不知道藍志興如何處理，伊不認識丙○○
    ，並未叫藍志興找丙○○拿偽造的車籍資料去典當云云。
三、經查：
  (一)上開車牌號碼ＤＯ—1476號自小客車，係車主甲○○於88年
    12月2日上午7時許，在臺北市萬華區○○○路156號前所失
    竊。而車牌號碼ＤＥ—6905號自用小客車，則係登記為協成
    五金股份有限公司所有，由林士欽使用，於89年1月3日在臺
    北市○○區○○路2段天母運動公園內失竊等情，迭經證人
    甲○○、林士欽於偵審中指證明確，並有台北縣警察局贓物
    認領保管單、車輛竊盜、車牌失竊資料個別查詢報表、台北
    市政府警察局士林分局車輛協尋電腦輸入單各1紙在卷可按
    ；是上開車輛俱為失竊之贓物無疑。
  (二)被告丙○○所持有已換貼為其本人照片，並於典當上開車輛
    時所行使之身分證2枚，基本資料分別載為姓名林日生，43
    年8月1日生，身分證統一編號Ｚ000000000號；林太叔，42
    年4月21日生，身分證統一編號Ｚ000000000號。前者，經原
    審以公務電話確認林日生之人自86年戶政電腦連線系統建立
    後，並無申報遺失或補發身分證之紀錄；後者則經證人林太
    叔於偵查中供明，其身分證未曾遺失，亦不知別人為何偽造
    其相關之車籍資料等情甚詳。另參以卷附車輛照片及相關真
    、偽行車執照及車籍資料之記載互核比對，前開遭失竊車輛
    之原始引擎號碼及車輛牌照號碼，甲○○該車引擎號碼為4
    Ｇ64Ａ009810、車牌號碼為「ＤＯ—1476」號；協成五金股
    份有限公司該車引擎號碼為ＶＱ00000000、車牌號碼為「Ｄ
    Ｅ—6905」；及林太叔確有引擎號碼ＶＱ00000000Ａ、車牌
    號碼Ｗ6—3599號自小客車1輛，亦堪認定被告丙○○持往當
    舖典當上開車輛所交付之文件及車輛上所懸掛之車牌，均屬
    偽造之文書、特許證，其上之印文及戳章亦屬偽造。而被告
    丙○○兩次以偽造之證件並冒充他人之名義典當贓車，顯有
    以詐術謀取金錢之不法意圖。被告丙○○之上開辯解，要係
    卸責之詞，不足採信。
  (三)被告乙○○雖於警訊中先供稱：伊於88年12月7日上午10時
    許，至台北縣土城市○○路附近之咖啡廳找洪榮明，到了上
    開咖啡廳時，洪榮明、藍志興、丙○○三人就向伊說要牽車
    去典當，當時洪榮明駕駛懸掛「Ｑ8—4752」的車子，伊乘
    坐在旁邊，而藍志興與丙○○則另開一部車同行，到了新店
    市○○路與北新路口，洪榮明把該車交予丙○○去典當，伊
    等則坐藍志興的車子並在遠處看丙○○是否有將該車典當，
    而伊參與典當之事，是想分一點錢，所以洪榮明就叫伊一起
    來等語（見偵字第26682號卷第12頁以下），於檢察官偵查
    中復供稱：伊叫丙○○典當的車子，是伊開的，洪榮明乘坐
    藍志興開的車子，伊等與丙○○會面後將該車交給他，而該
    車是一個不知名的人打手機叫伊至五股交流道下開此車，證
    件等物均是放在該車，伊不知道那些證件是假的，伊只是要
    賺此趟五千元之跑路費云云（見同上偵卷第53頁），嗣又改
    稱：該車是伊買的，聽人家說是ＡＢ車，伊不想開，才找人
    去當云云（見同上偵卷第76頁），前後供述反覆不一，已難
    盡信；被告乙○○雖於原審及本院前審調查時，辯以其看報
    紙接洽以三十五萬元在台北縣五股交流道附近購得車號ＤＯ
    —1476號自用小客車，並持相關證件至樹林監理站辦理過戶
    ，監理站人員告以該證件無法辦理，伊便將身分證交由藍志
    興持以典當該車等語，惟三十五萬元非小數目，一般人欲購
    買二手車必定非常慎重，被告乙○○竟持該筆金錢在在台北
    縣五股交流道附近購得，不符常情；又被告乙○○若不知上
    開相關車籍證件均是偽造的，大可自行前往當舖典當，無需
    委由藍志興輾轉託被告丙○○前去典當該車。況被告乙○○
    迄未能提出其確實以三十五萬元購買該車之收據或其他證據
    以供本院查證。再參諸被告丙○○典當該車持以行使之身分
    證件均為換貼有丙○○照片之偽造證件等情，被告乙○○顯
    然知悉該車為贓車。此外，原審於90年6月5日以北院文刑簡
    89訴861字第11984號函請法務部調查局就被告乙○○為測謊
    鑑定結果，其中就被告乙○○陳稱：系爭之汽車係其於五
    股購買；其未曾變造車籍資料乙節，經測試均呈情緒波動
    反應，研判有說謊，此有法務部調查局90年8月23日（九０
    ）陸（三）字第九００三五四四七號鑑驗通知書附卷足憑（
    見原審卷第134頁），測謊鑑定，雖不得為審判之唯一依據
    ，惟其係依一般人在說謊時，會產生遲緩、緊張、恐懼、不
    安等心理波動現象，乃以科學方法，由鑑定人利用測謊儀器
    ，將受測者之上開情緒波動反應情形加以紀錄，用以判別受
    測者之供述是否真實，又該測謊鑑定事先復已獲得受測者之
    同意，有調查筆錄可資為憑，則前開鑑測之結果，自可供為
    法院裁判之佐證。
  (四)共同被告藍志興雖經原審通緝尚未到案，惟其於偵查中並不
    否認知悉事實欄一所示之車輛為贓車等情（見同上偵卷第53
    頁反面），又有關其於何時、地持被告丙○○之照片換貼為
    林日生、林太叔等人之身分證件，及就右揭事實欄一、二所
    示偽造之上開車籍等資料及失竊之贓車何時交付丙○○等情
    節，亦經被告丙○○自承在卷，參以被告乙○○前曾供稱其
    知悉事實欄一所示失竊之車輛，在其購買後因證件有問題，
    無法辦理過戶，才找藍志興處理等情，益見被告丙○○就事
    實欄一部分與共同被告乙○○、藍志興、該不詳姓名之成年
    男子，及就事實欄二部分與被告藍志興、不詳姓名之成年男
    子，均有為自己不法所有之意圖並明知上開車輛為贓物及證
    件為偽造而行使之犯意聯絡及行為分擔之意甚明。又依前所
    述被告丙○○既知悉其前往典當所使用之身分證為偽造他人
    名義之證件，則其縱於右揭事實欄一所示之時、地前往當鋪
    典當該車時，經當舖負責人告知以證件為非法，致為警當場
    查獲，仍無以此而可卸免其明知上開車籍證件為偽造而行使
    之刑責。
  (五)被告丙○○於上揭事實欄二所示之時間地點，持偽造之林太
    叔身分證及前開偽造之車籍資料，前往桃園縣大園鄉○○○
    路191號世華當鋪內典當行使，並在當票清冊「持質人姓名
    住址欄」內，偽造林太叔之署押乙節，復經證人蔡永三於警
    訊及偵查中證述明確，並有當票清冊影本1紙在卷可憑（見
    原審卷第153頁）；另有關被告丙○○、乙○○與藍志興、
    該不詳姓名之成年男子等人共犯事實欄一，及被告丙○○與
    藍志興、不詳姓名成年男子三人共犯事實欄二之罪行部分，
    復有偽造之汽車新領牌照登記書、行車執照、中華汽車、裕
    隆汽車公司電子計算機開立汽車出廠貨物稅完稅照證正、影
    本各1份、偽造之身分證正、影各1張、鑰匙1把、偽造之Ｑ8
    —4752號、Ｗ6—3599號車牌各2面扣案可憑。上該偽造之證
    件經送相關單位鑑驗結果：「林日生國民身分證上內政部印
    底線圖案及印刷字跡均與樣張不相符，研判係偽造；汽車領
    牌登記證書與本站存聯比對；1.牌照號碼、發照日期數字章
    之字型不符；2.經辦機關欄所蓋章戳不符；3.檢驗員及檢驗
    日期欄之檢驗員章戳不符及欠缺檢驗日期；中華汽車工業股
    份有限公司貨物稅完稅照證非本公司所製發，實為偽造；裕
    隆汽車開立汽車出廠與貨物稅完稅照證非真正，各有內政部
    警政署刑事警察局95年3月15日刑鑑字第0950029347號鑑定
    書，交通部公路總局苗栗監理所95年3月2日竹監車字第0950
    0024968號函、裕隆汽製造股份有限公司95年3月9日裕丁字
    第9500224號函、中華汽車工業股份有限公司95年3月9日
    (95)中車業發字第950227號函在卷可稽。
  綜上，被告乙○○及丙○○上開辯解，均屬事後卸責之詞，不
  足採信，渠等犯行已堪認定，應依法論科。
四、按汽車牌照為公路監理機關所發給，其號碼係根據各監理機
    關車籍卡號碼編列，固具有公文書性質，惟按道路交通安全
    規則第8條規定，汽車牌照包括號牌、行車執照，為行車之
    許可憑證，是行車執照為刑法第212條之特許證，汽車大牌
    （即車牌）則係刑法第220條、第212條之特種文書。又汽車
    新領牌照登記書係交通部公路主管機關委由民間汽車製造業
    者依據道路交通安全規則第39條所規定汽車申請牌照應檢驗
    之項目及標準，代為檢驗並填載出廠汽車之長、寬、高、輪
    距等資料後，據以向監理機關請領汽車牌照，由監理機關審
    核後始得依法發給牌照，故汽車新領牌照登記書係用以代表
    汽車業經檢驗及審核合格，並經監理機關依法發給牌照之義
    ，性質上係屬公文書。又身分證為證明個人身分之文書，為
    刑法第212條之特種文書，所偽造身分證必須先偽造「內政
    部印」之公印，亦觸犯刑法第218條之偽造公印罪 (包含公
    印文罪)。至於偽造本件中華汽車公司電子計算機開立汽車
    出廠貨物稅完稅照證以及裕隆汽車公司電子計算機開立汽車
    出廠貨物稅完稅照證上，並無任何公務機關名義表示於其上
    ，應認為尚屬於偽造私文書階段。查被告丙○○明知被告乙○○於事實欄一所交付之車輛以及被告藍志興所交付事實欄
    二之車輛均為贓車，且偽造之上開車籍資料（包括公文書、
    私文書、特許證）及懸掛之偽造車牌均係由不詳姓名之成年
    男子所提供，竟仍同意以偽造「林日生」、「林太叔」身分
    證換貼為其照片及於該身分證上偽造「內政部印」之公印文
    之方式，持前開不實之偽造身分證及汽車新領牌照登記書、
    汽車行車執照、裕隆、中華汽車等公司電子計算機開立汽車
    出廠貨物稅完稅照證，先後二次以詐術向不知情之當舖負責
    人典當該車，並於事實欄二所示時、地，在該當舖當票清冊
    「持質人姓名住址欄」內，偽造林太叔之署押及按捺指印，
    致當舖負責人陷於錯誤而交付五十五萬元（第一次則詐欺未
    遂），核被告許永清所為，係犯刑法第349條第1項之收受贓
    物罪、第216條、第210條之行使偽造私文書罪（偽造電子計
    算機開立汽車出廠貨物稅完稅照證）、第216條、第211條之
    行使偽造公文書罪（偽造汽車新領牌照登記書）、第216條
    、第212條之行使偽造特許證罪（偽造身分證、汽車行車執
    照、汽車牌照）、第218條第1項之偽造公印罪（包含公印文
    罪）、第217條第1項之偽造署押罪、刑法第339條第1項詐欺
    既遂罪、同條第3項、第1項詐欺未遂罪。被告丙○○先後二
    次行使偽造公文書、私文書、行使偽造特許證、偽造公印、
    收受贓物、詐欺既遂、未遂之犯行，均時間緊接，方法相同
    ，所犯各係構成要件相同之罪名，顯係基於概括犯意反覆為
    之，應各論以連續犯（詐欺既遂與未遂罪應從一重之既遂罪
    ），並加重其刑。被告丙○○所犯行使偽造私文書罪、行使
    偽造公文書罪、行使偽造特許證罪，係一行為觸犯數罪名，
    為想像競合犯，應從一重處斷，又與其餘所犯各罪間具有具
    有方法或結果之牽連關係。是被告丙○○適用法條結果，應
    從一重之行使偽造公文書罪處斷。又查被告乙○○明知事實
    欄一之車輛為贓車仍予收受，且明知偽造之上開車籍資料及
    懸掛之車牌均係由不詳姓名之成年男子所提供，竟仍委由同
    案被告藍志興，以偽造「林日生」身分證換貼為被告丙○○
    照片及於其上偽造「內政部印」之公印文之方式，並由被告
    丙○○持前開不實證件，以詐術向不知情之當鋪負責人典當
    金錢未果，核被告乙○○所為，則係犯刑法第349條第1項之
    收受贓物罪、第216條、第210條之行使偽造私文書罪（偽造
    之中華汽車等公司電子計算機開立汽車出廠貨物稅完稅照證
    ）、第216條、第211條之行使偽造公文書罪（偽造汽車新領
    牌照登記書）、第212條之行使偽造特許證罪（偽造身分證
    、汽車行車執照、汽車牌照）、第218條第1項之偽造公印罪
    （包含公印文罪）、刑法第339條第3項、第1項詐欺未遂罪
    。被告乙○○所犯行使偽造私文書罪、行使偽造公文書罪、
    行使偽造特許證罪，係一行為觸犯數罪名，為想像競合犯，
    應從一重處斷，又與其餘所犯各罪間具有方法或結果之牽連
    關係，應從一重之行使偽造公文書罪處斷。被告丙○○、乙○○上開偽造身分證之行為為行使偽造身分證之行為所吸收
    ，不另論罪。被告丙○○與乙○○就事實欄一部分與藍志興
    、不詳姓名之成年男子間；被告丙○○就事實欄二部分與藍
    志興、不詳姓名之成年男子間，均互有犯意之聯絡及行為之
    分擔，均應論以共同正犯。被告丙○○、乙○○二人利用不
    知情之第三人偽造「內政部印」之公印，應均論以偽造公印
    罪之間接正犯。又公訴人對於被告丙○○涉犯上揭事實欄二
    犯行部分，雖未據起訴，然該部分事實與公訴人起訴之事實
    既具連續犯或牽連犯之裁判上一罪之關係，為起訴效力所及
    ，自應併予審究。另被告丙○○、乙○○二人所涉偽造公印
    、行使偽造公文書之犯行，業經公訴人於原審到庭補行起訴
    法條（見原審卷第206頁），本院自毋庸再變更起訴法條，
    併此敘明。又被告丙○○、乙○○於右開犯行之外，並無積
    極證據證明被告二人另有偽造公文書（檢察官當庭追加）以
    及刑法第349條第2項贓物罪嫌（起訴書所指），被告二人亦
    堅決否認此部分犯行，應認此部分犯罪尚屬不能證明，惟此
    部分與上開有罪部分核有裁判上一罪之關係，爰不另為無罪
    諭知，附此敘明。
五、原審論處被告乙○○、丙○○罪刑，本非無見，惟查：(一)汽
    車新領牌照登記書係交通部公路主管機關委由民間汽車製造
    業者代為檢驗、填載資料後，據以向監理機關請領汽車牌照
    ，由監理機關審核後始得依法發給牌照，性質上為公文書，
    原審誤認係屬私文書；(二)被告二人行使偽造上開公文書、私
    文書、特許證之目的，係為典當詐財，原審未審酌於此；(三)
    原審認被告乙○○僅涉及判決事實欄一之犯行，惟於理由中
    又謂其有偽造「林太叔」身分證之行為，事實與理由矛盾；
    (四)事實欄一被告丙○○、乙○○行使之上開偽造公文書、私
    文書，其內尚有張亞銘、李世國、黃鳳美、中華汽車公司吳
    舜文之印文；又事實欄二被告丙○○行使之偽造公文書、私
    文書其內尚有陳振桂、李世國、羅鍺之印文，並均對彼等足
    生損害，原判決事實與理由未予敘明，均有未洽。被告乙○○、丙○○上訴意旨仍執陳詞，否認犯罪，雖無理由，惟公
    訴人上訴意旨指摘原判決未就汽車新領牌照登記書論以偽造
    公文書係屬不當，則為有理由，且原判決亦有上開其他可議
    之處，自應由本院將原判決關於被告丙○○、乙○○部分予
    以撤銷改判。爰審酌被告丙○○、乙○○等二人犯罪動機、
    目的、手段及其知識程度，犯罪所造成之危害及渠等否認犯
    罪，態度不佳等一切情狀，分別量處如主文所示之刑。如附
    表一、二所示之證物中，偽造之公印文、私印文均應依刑法
    第219條之規定予以沒收。被告二人偽造之公印，並未扣案
    ，顯已滅失，爰不另為沒收之宣告。其餘如附表一、二所示
    之物，其中丙○○之照片為被告丙○○所有，其他之物為共
    犯即該不詳姓名之成年男子所有，均供本件犯罪所用之物，
    應依刑法第38條第1項第2款之規定宣告沒收。又被告丙○○
    於右揭事實欄二所示時、地，前往世華當鋪典當上開車輛，
    在當票清冊「持質人姓名住址欄」內，偽造林太叔之署押一
    枚，亦據被告丙○○供明在卷，依刑法第219條之規定沒收
    之。至扣案之行動電話0000000000號識別卡，被告丙○○供
    稱，係共同被告藍志興交給伊，平常使用之物，並無積極之
    證據證明與本案有直接之關連，爰不為沒收之諭知。
六、被告乙○○經合法傳喚，無正當理由不到庭，爰不待其陳述
    逕行判決。
據上論斷，應依刑事訴訟法第369條第1項前段、第364條、第299
條第1項前段、第371條、刑法第28條、第56條、第349條第1項、
第216條、第210條、第211條、第212條、第217條第1項、第218
條第1項、第219條、第339條第1項、第3項、第55條、罰金罰鍰
提高標準條例第1條前段，判決如主文。
本案經檢察官鍾鳳玲到庭執行職務。
中    華    民    國    95    年    6     月    21    日
                  刑事第十五庭審判長法  官  吳昭瑩
                                    法  官  王麗莉
                                    法  官  楊貴雄
以上正本證明與原本無異。
如不服本判決，應於收受送達後十日內向本院提出上訴書狀，其
未敘述上訴之理由者並得於提起上訴後十日內向本院補提理由書
（均須按他造當事人之人數附繕本）。
                                    書記官  林淑貞
中    華    民    國    95    年    6     月    21    日
附表一：
┌──┬─────────┬────┬─────────┬───┬─────────┐
│編號│名  稱            │數  量  │偽造部分          │數  量│備  註            │
├──┼─────────┼────┼─────────┼───┼─────────┤
│一  │偽造之Ｑ8—4752號 │1紙     │偽造之林日生印文  │1枚   │                  │
│    │新領牌照登記書    │        ├─────────┼───┼─────────┤
│    │                  │        │新竹區監理所之戳印│1枚   │                  │
│    │                  │        ├─────────┼───┼─────────┤
│    │                  │        │檢驗員張亞銘印文  │1枚   │                  │
│    │                  │        ├─────────┼───┼─────────┤
│    │                  │        │中華汽車公司代辦申│1枚   │                  │
│    │                  │        │請牌照檢驗章印文  │      │                  │
│    │                  │        ├─────────┼───┼─────────┤
│    │                  │        │李世國印文        │1枚   │                  │
│    ├─────────┼────┼─────────┼───┼─────────┤
│    │中華民國交通部汽車│1紙     │「交通部行車執照之│1枚   │                  │
│    │                  │        │章」印文          │      │                  │
│    │行車執照          │        ├─────────┼───┼─────────┤
│    │                  │        │「臺灣物公路局行車│1枚   │                  │
│    │                  │        │執照之章」印文    │      │                  │
│    ├─────────┼────┼─────────┼───┼─────────┤
│    │中華汽車公司電子計│1紙     │中華汽車公司章印文│1枚   │                  │
│    │算機開立汽車出廠貨│        ├─────────┼───┼─────────┤
│    │物稅完稅照證（省貨│        │負責人吳舜文印文  │1枚   │                  │
│    │完ＣＡ字○四三一二│        ├─────────┼───┼─────────┤
│    │五)               │        │經辦人黃鳳美印文  │1枚   │                  │
│    │                  │        ├─────────┼───┼─────────┤
│    │                  │        │中華汽車公司楊梅廠│1枚   │                  │
│    │                  │        │出廠章戳          │      │                  │
├──┼─────────┼────┼─────────┼───┼─────────┤
│二  │偽造車牌號碼Ｑ8—4│2面     │                  │      │                  │
│    │752號之車牌       │        │                  │      │                  │
│    ├─────────┼────┼─────────┼───┼─────────┤
│    │汽車鑰匙          │1把     │                  │      │                  │
│    ├─────────┼────┼─────────┼───┼─────────┤
│    │偽造林日生且已換貼│1張     │「內政部印公印」  │ 1枚  │                  │
│    │為丙○○照片之身分│        │                  │      │                  │
│    │證                │        │                  │      │                  │
└──┴─────────┴────┴─────────┴───┴─────────┘
附表二：
┌──┬─────────┬────┬─────────┬───┬─────────┐
│編號│名  稱            │數  量  │偽造部分          │數  量│備  註            │
├──┼─────────┼────┼─────────┼───┼─────────┤
│一  │偽造之Ｗ6—3599 號│1紙     │林太叔印文        │1枚   │                  │
│    │汽車新領牌照登記書│        ├─────────┼───┼─────────┤
│    │                  │        │新竹區監理所審核合│1枚   │                  │
│    │                  │        │格戳印            │      │                  │
│    │                  │        ├─────────┼───┼─────────┤
│    │                  │        │檢驗員陳振桂印文  │1枚   │                  │
│    │                  │        ├─────────┼───┼─────────┤
│    │                  │        │檢驗員李世國印文  │1枚   │                  │
│    │                  │        ├─────────┼───┼─────────┤
│    │                  │        │交通部委託裕隆汽車│1枚   │                  │
│    │                  │        │公司代辦申請牌照檢│      │                  │
│    │                  │        │驗章戳印          │      │                  │
│    ├─────────┼────┼─────────┼───┼─────────┤
│    │中華民國交通部汽車│1紙     │交通部行車執照之章│1枚   │                  │
│    │行車執照          │        │」印文            │      │                  │
│    │                  │        ├─────────┼───┼─────────┤
│    │                  │        │ 臺灣省公路局行車 │1枚   │                  │
│    │                  │        │執照之章」印文    │      │                  │
│    ├─────────┼────┼─────────┼───┼─────────┤
│    │裕隆汽車公司電子計│1紙     │裕隆汽車公司章    │1枚   │                  │
│    │算機開立汽車出廠貨│        ├─────────┼───┼─────────┤
│    │物稅完稅照證（中區│        │負責人吳舜文印文  │1枚   │                  │
│    │國稅貨照苗字第０五│        ├─────────┼───┼─────────┤
│    │四一四二號)       │        │經辦人羅鍺之印文  │1枚   │                  │
│    │                  │        ├─────────┼───┼─────────┤
│    │                  │        │裕隆汽車公司出廠章│1枚   │                  │
│    │                  │        │戳                │      │                  │
├──┼─────────┼────┼─────────┼───┼─────────┤
│二  │偽造之Ｗ6—3599號 │2面     │                  │      │                  │
│    │車牌              │        │                  │      │                  │
│    ├─────────┼────┼─────────┼───┼─────────┤
│    │偽造林太叔且已換貼│1張     │「內政部印」公印  │1枚   │                  │
│    │為丙○○照片之身分│        │ 文               │      │                  │
│    │證                │        │                  │      │                  │
│    ├─────────┼────┼─────────┼───┼─────────┤
│    │世華當鋪當票清冊  │        │偽造林太叔之署押按│各1枚 │「持質人姓名住址內│
│    │                  │        │捺指印            │      │  」偽造          │
└──┴─────────┴────┴─────────┴───┴─────────┘
附錄：本案論罪科刑法條全文
刑法第216條
行使第二百十條至第二百十五條之文書者，依偽造、變造文書或
登載不實事項或使登載不實事項之規定處斷。
刑法第211條
偽造、變造公文書，足以生損害於公眾或他人者，處一年以上七
年以下有期徒刑。


司法院資訊處製作；財團法人民間司法改革基金會備份。
